臺灣臺北地方法院小額民事判決
                                    111年度店小字第609號
原      告  新中河公寓大廈管理委員會

法定代理人  林光華  


訴訟代理人  閻長齡  
被      告  祁明珠  
            柯仁全  
上列當事人間返還不當得利事件，本院於民國111年8月18日言詞
辯論終結，判決如下：
　　主    文
原告之訴駁回。
訴訟費用新臺幣壹仟元由原告負擔。
    事實及理由
壹、程序事項
    按法定代理人代理權消滅者，訴訟程序在有法定代理人之本
    人承受其訴訟以前當然停止；第168條至第172條及前條所定
    之承受訴訟人，於得為承受時，應即為承受之聲明，民事訴
    訟法第170條、第175條第1項分別定有明文。查原告起訴時
    原以閻長齡為法定代理人，嗣變更主任委員為林光華並申請
    報備，有原告陳報狀及民國111年1月13日新北市新店區公所
    函在卷可按（見本院卷第23至27頁），是由林光華聲明承受
    訴訟，自應准許。
貳、實體事項
一、原告主張：被告柯仁全、祈明珠分別擔任第24屆財務委員及
    監察委員，自108年6月至9月止，每月領取社區管理費臺幣(
    下同)2萬元共計8萬元（下稱系爭酬金），違反新中河公寓
    大廈規約第9條第8款：管理委員支領報酬應依區分所有權人
    會議之決議為之的規定，爰請求返還等語，並聲明：被告祈
    明珠、柯仁全應各給付原告4萬元及本件支付命令送達之翌
    日起至清償日止，按週年利率百分之五計算之利息（見本院
    司促卷第11頁）。
二、被告均以：因歷年社區管理費短收，經決議以每月2萬元薪
    資聘請專職帳務人員，惟無人願擔任此工作，渠等接任社區
    帳務稽查作業並收取相對應報酬，確有法律上之原因等語，
    並聲明：原告之訴駁回。
三、法院之判斷：
  ㈠按當事人主張有利於己之事實者，就其事實有舉證之責任，
    民事訴訟法第277條前段規定甚明。次按無法律上之原因而
    受利益，致他人受損害者，應返還其利益，民法第179條前
    段定有明文。是不當得利成立要件有三：一、受有利益，二
    、致他人受有損害，三、無法律上原因。主張不當得利請求
    權之原告，係因自己之行為致造成原由其掌控之財產發生主
    體變動，則因該財產變動本於無法律上原因之消極事實舉證
    困難所生之危險自應歸諸原告，始得謂平。故原告對不當得
    利請求權之成立要件應負舉證責任，亦即原告必須證明其與
    被告間有給付關係存在，且被告因其給付而受有利益，以及
    被告之受益為無法律上之原因等各節，始能獲得勝訴之判決
    （最高法院91年度臺上字第7613號判決、97年度臺上字第33
    2號判決意旨參照）。
  ㈡查原告以其社區規約規定管理委員支領報酬須經區分所有權
    人會議決議，被告支領系爭酬金未經會議決議為由，主張被
    告與原告社區間支領酬金約定違反社區規約而無效，故被告
    領取系爭酬金無法律上原因等語，提出新中河公寓大廈規約
    （下稱系爭規約）、新中河公寓大廈第26屆區分所有權人大
    會會議紀錄、新中河公寓大廈第26屆管理委員會專案會議簽
    到表、追討新中河公寓大廈第24屆管委會不當支用管理費案
    、 郵局存證信函、粘貼憑證用紙、收據、領據等在卷（見
    本院卷第45至51、115至129、135至149、155至157、163至1
    69頁），被告不否認領取系爭酬金，惟以前詞置辯，並提出
    新中河公寓大廈第24屆管委會第4次委員會議紀錄、社區事
    務祕書聘用及管理費管制事宜公告、管委會決議聘用行政秘
    書將逕付執行公告（見本院卷第83至93頁），可知被告支領
    系爭酬金，乃係擔任原告社區帳務工作費用，此觀諸前揭粘
    貼憑證用紙，其上預算科目及用途說明均為「社區帳務處理
    費用」，以及領據上載明「社區帳務工作費用」等語即可自
    明，據被告提出106年12月9日新中河公寓大廈規約(新)增修
    條款：「貳、財務管理及運用…二、管理委員會為公共經常
    費用（月繳之管理費）支出事項，支出費用金額權限如下：
    …(二)主任委員：新臺幣參萬元(含)以下。…」等語（見本院
    卷第179至185頁），足見主任委員對金額3萬元以下社區內
    經常性費用有支用權限，故經原告主任委員林光華核章，每
    月2萬元社區帳務工作費用支出，未違反前揭規約。原告雖
    主張依據系爭規約，管理委員非經區分所有權人會議之決議
    ，應不得支領報酬，然被告所支領系爭酬金，既非基於管理
    委員之職務所得，難謂因此受有利益，原告此部分主張，應
    屬無據。又原告舉出僑福保全股份有限公司函文稱：該公司
    於108年4月26日曾指派李小姐來社區進行105年至107年度財
    務稽核等語（見本院卷第53頁），縱其內容屬實，亦屬被告
    於其等履行對原告社區之帳務工作給付義務時，是否涉有債
    務不履行等情事之問題，與被告領取系爭酬金是否無法律上
    之原因無涉。此外，原告復未能舉證證明被告無法律上原因
    自原告處受有利益，致原告受有損害，故原告之主張及請求
    ，實難謂有據。
四、綜上所述，原告依不當得利之法律關係，訴請被告各返還4
    萬元及法定遲延利息，為無理由，應予駁回。
五、本件事證已臻明確，兩造其餘之攻擊或防禦方法及未經援用
    之證據，經本院斟酌後，認為均不足以影響本判決之結果，
    爰不再一一論述。
六、訴訟費用負擔之依據：民事訴訟法第78條。
中　　華　　民　　國　　111 　年　　9 　　月　　30　　日
                  新店簡易庭法  官　鄧德倩 
以上正本係照原本作成。
對於本件判決如有不服，應於收受送達後20日內向本院提出上訴
書狀，上訴於本院合議庭，並按他造當事人之人數附具繕本。
當事人之上訴，非以判決違背法令為理由不得為之，上訴狀應記
載上訴理由，表明下列各款事項：
(一)原判決所違背之法令及其具體內容。
(二)依訴訟資料可認為原判決有違背法令之具體事實。
如委任律師提起上訴者，應一併繳納上訴審裁判費。
中　　華　　民　　國　　111 　年　　9 　　月　　30　　日
                            書記官  張嘉崴  
計   算   書：
項        目             金   額（新臺幣）      備    註
第一審裁判費             1,000元
合        計             1,000元